臺北高等行政法院判決
　　　　　　　　　　　　　　　　　　　93年度訴字第3889號
　　　　　　　　　　　　　　　.
原　　　告　泰安紡織股份有限公司
代　表　人　甲○○
訴訟代理人　林遊星律師
複代理人　　葉春生律師
被　　　告　新竹縣稅捐稽徵處
代　表　人　乙○○處長）住同.
訴訟代理人　丁○○
　　　　　　丙○○
上列當事人間因地價稅事件，原告不服新竹縣政府中華民國93年
9月24日000000-0訴願決定，提起行政訴訟。本院判決如下：
  　主  文
原告之訴駁回。
訴訟費用由原告負擔。
　　事  實
一、事實概要：原告所有新竹縣湖口鄉○○段165地號等22筆土
    地，原按工業用地稅率課徵地價稅，嗣於民國92年地價稅經
    被告依一般用地稅率核定稅額為新臺幣（下同）5,870,316
    元，原告不服，認其中19筆應依工業用地之優惠稅率計稅而
    提起復查，未獲變更，提起訴願，復遭決定駁回，遂提起本
    件行政訴訟。
二、兩造聲明：
  (一)原告聲明：1.訴願決定及原處分均撤銷。
              2.被告應給付原告新臺幣5,870,316元整及自93
                年12月29日起按年息5%計算之利息。
  (二)被告聲明：駁回原告之訴。
三、兩造之爭點：
　(一)原告主張之理由：
    1.原告所有座落新竹縣湖口鄉○○段165等22筆之土地，於9
      2年課徵地價稅，係依一般用地稅率計徵。原告以系爭土
      地為工業用途應依工業用地之優惠稅率計徵，始符法制，
      於92年10月29日及11月3日聲明異議，被告於92年12月1日
      以新縣稅土字第0920028296號函否准，原告遂於92年12月
      21日申請復查，並依法繳納地價稅完畢，嗣被告仍於93年
      5月11日駁回復查，原告不服另於93年6月9日提起訴願，
      經新竹縣政府於93年9月24日駁回訴願，維持適用一般用
      地稅率課徵地價稅在案，合先敘明。
    2.原告經營業務以紡織製品外銷出口為主，成立迄今逾30餘
      年，近年來因整體產業結構丕變，原告無法維繫舊有之業
      務，必須轉型，乃於78年為資遣員工而辦理停產登記，然
      其上之工廠廠房仍維持完整並正常維護。為支應原告基本
      開銷，系爭土地於81年3月出租與財團法人車輛研究測試
      中心（下稱車測中心），82年10月28日原領有之工廠登記
      經公告註銷，該期間內因其為工廠功能之狀態，仍無異於
      其為工廠之工業用地之本質與事實，故繼續按工業用地稅
      率計徵地價稅。至88年4月21日被告則以工廠登記證經公
      告註銷為由，改按一般用地稅率核課地價稅，原告不服申
      明異議，被告遂同意繼續援用工業用地稅率。89年10月車
      測中心租約終止，原告另於92年9月1日再租與中華汽車工
      業股份有限公司（下稱中華汽車），則系爭土地之使用功
      能與其現況，核與「工業用地」之規範意旨無違，應繼續
      按工業用地之優惠稅率課徵地價稅，並無不合。
    3.按土地稅法第18條第1、2項規定：「供左列事業直接使用
      之土地，按千分之10計徵地價稅。但未按目的事業主管機
      關核定規劃使用者，不適用之：一、工業用地、礦業用地
      」；「在依法劃定工業區或工業用地公告前，已在非工業
      區或工業用地設立之工廠，經政府核准有案者，其直接供
      工廠使用之土地，準用前項規定」，經查本件原告所有系
      爭土地屬工業用地，其上建有工廠廠房、倉庫等建築物，
      事實上已按目的事業主管機關核定規劃使用，系爭土地上
      之廠房雖呈停業閒置狀態，然系爭土地及其上之廠房自始
      至今，均由原告所有並仍繼續持有中，並無任何移轉紀錄
      ，其停工狀態及工廠登記之註銷，並不影響其為工業用地
      並於其上建有工廠之事實，依上開租稅法律主義之立法意
      旨，自當依「工業用地」之優惠稅率課徵地價稅。矧臺中
      高等行政法院訴字第1252號判決要旨：「傳統工業工廠用
      地雖已停產多年，如未變用途，應准免依一般稅率核徵地
      價稅」，其判決要旨之重點在於：原屬「工業用地」而「
      未變更用途」，至是否停產多年或註銷登記，似非其判決
      要旨所在，是則依該判決意旨，系爭土地屬工業用地，雖
      停產多年，惟未變更用途，本件亦當援引該判決要旨一體
      適用，准免依一般稅率核徵地價稅，以符裁判之公平法則
      。
    4.次參照財政部91年7月31日台財稅第0910453050號函釋示
      ，略稱：「．．．至於工廠登記證．．．被註銷後，在土
      地所有權人及使用情形均未變更前，仍准予繼續適用工業
      用地稅率」，觀其要旨，在於「土地所有權人及使用情形
      」是否變更為要件，並非以工廠登記證是否註銷為認定標
      準，及是否為屠宰業或汽車修理業為適用對象，法理甚明
      。是本件原告之工廠登記被註銷後，其土地所有權人及使
      用情形均未變更，依上開行政命令之函釋，仍准予繼續適
      用工業用地稅率，其行政命令之規範十分清楚，乃被告獨
      厚於屠宰業及汽車修理業而援用該項行政命令，而對原告
      有利之相關規定卻恝置不顧，顯然違反行政程序法第6條
      、第9條「行政行為非有正當理由，不得為差別待遇」；
      「行政機關就該行政程序，應於當事人有利及不利之情形
      ，一律注意」之規定；又系爭土地既屬「工業用地」，在
      地目未變更前，該土地即受「工業用地」之限制，不得為
      限制外之使用，行政機關實不宜獨厚於屠宰業及汽車修理
      業，而置傳統產業目前之困頓及停業於不顧，始符「行政
      平等原則」，職是，依上開法令，原告所有系爭土地應按
      工業用地優惠稅率課徵地價稅，其法理、理由彰彰明甚。
    5.又按經濟部中部辦公室93年3月29日經中一字第093000058
      50號函：「說明二、．．．本案中華汽車工業股份有限公
      司量產開發準備分部設置說明書所稱：專門進行量產準備
      相關之前置作業（車輛研究分析及車輛檢驗確認）是否符
      合前揭從事物品製造、加工之範圍，請貴府就個案實質認
      定」，財政部賦稅署93年5月25日台稅三發字第093002695
      1號函：「說明二、本案旨揭土地有無財政部91年7月31日
      台財稅字第0910453050號令一、(一)『生產事業用地（請參
      考促進產業升級條例施行細則第59條規定）．．．准予適
      用工業用地稅率課徵地價稅』或一、(三)規定之適用，請本
      於職權查處」，從而原告所有系爭土地是否屬於「工業用
      地」，被告應依上揭函令查處認定之，惟被告逕以原告原
      領有工廠登記證公告註銷，出租人中華汽車於系爭土地上
      未領有工廠登記證，非屬實際從事製造、加工業，亦非汽
      車修理廠無須工廠登記證等理由，率認系爭土地非屬工業
      用地，其認事用法不無違誤。其說明理由如下：
      (1)按土地稅法施行細則第13條：「依本法第18條第1項
        特別稅率計徵地價稅之土地，指左列各款土地經按目的
        事業主管機關核定規劃使用者。一、工業用地：為依區
        域計畫法或都市計畫法劃定之工業區或依其他法律規定
        之工業用地，及工業主管機關核准工業或工廠使用範圍
        內之土地。．．．」；經濟部71年12月1日（71）經
        工字第44713號函：「查都市計畫法第36條規定：『工
        業區為促進工業發展而劃定，其土地及建築物，以供工
        業使用為主；．．．』所稱『工業使用為主』，宜包括
        非工廠而僅從事工業技術開發或研究發展者」；促進
        產業升級條例施行細則第59條規定：「本條例第29條所
        稱生產事業用地，以供生產、設計、研究發展、環境檢
        測、產品檢驗、儲配運輸物流及倉儲事業使用為主，並
        供下列附屬使用：一、辦公室。二、倉庫。三、生產實
        驗及訓練房舍。．．．七、其他經中央工業主管機關核
        准之設施」；財政部81年8月21日台財稅第810303719
        號函：「工業用地於註銷工廠登記後出租如符規定可繼
        續適用特別稅率：公司於註銷工廠登記後，將所有
        地號等三筆經核准按工業用地稅率課徵地價稅之土
        地，租予公司使用，如經查明仍符合工業用地有關
        規定，應准繼續適用工業用地稅率課徵地價稅。」
      (2)經查系爭土地係依都市計畫法劃定之工業區之工業用地
        ，依上開法條之規定及函示，自屬土地法第18條所適用
        之客體。又系爭土地於81年3月間出租「車測中心」，
        被告曾於88年10月1日以88新縣稅財字第75842號函示：
        「說明二、貴公司所有座落湖口鄉○○段165地號等19
        筆土地，經本處查獲自81年起出租與財團法人車輛研究
        測試中心，並於88年4月21日以新縣稅財字第65018號函
        ，通知自83年起改按一般用地稅率課徵地價稅在案，惟
        經新竹縣政府以建商字第99576號函查復，該財團法人
        係從事車輛研究測試使用，為從事工業技術研究發展，
        合於經濟部71年12月1日經（71）字第44713號函釋工業
        使用之意旨」，核准系爭土地繼續按工業用地稅率課徵
        地價稅，亦足證明實際上雖非製造、加工業，然從事工
        業技術研究發展，亦符工業使用之意旨。故本件在所有
        人及土地均未變更情形下，原告將系爭土地出租與中華
        汽車做為量產開發準備分部，核其性質為設計、研究發
        展、產品檢驗，與前承租人車輛測試中心並無不同，亦
        與促進產業升級條例第59條規定相符，自屬已按目的事
        業主管機關核定規劃使用之工業用地，無庸置疑，被告
        不應為不同之解釋及適用，否即自有濫權之違法，亦與
        信賴原則、平等原則有違，影響人民權益至鉅。
      (3)又查系爭土地現承租人中華汽車乃汽車製造商，其所設
        立之工廠均係為從事汽車製造等工業之用，擴充廠房（
        均向主管機關報備在案）所經營之業務，亦附屬於總公
        司或工廠之下，並非獨立之營業主體，應無再行申請工
        廠登記之必要，更遑論是否適用工業用地稅率，不以有
        工廠登記為準，業如前述。該公司除總公司外，尚設有
        幼獅分公司及楊梅廠，而楊梅廠係汽車製造工廠，均係
        從事工業，該公司為有利於車型量產生產工作導入之順
        行，乃承租系爭土地設立湖口廠，擬新設楊梅廠外場地
        作為中華汽車車輛開發量產準備第二分部（湖口廠），
        專門進行量產生產準備相關之前置作業（車輛研究分析
        及車輛檢驗確認），為日後車輛量產生產工作舖路，且
        運作方式及管理章則均與楊梅廠同，由此可證湖口廠亦
        屬製造業範疇。
      (4)綜上，原告所有系爭土地屬工業用地，並已按核定規劃
        之使用，依前述法規及函令，自應按工業用地稅率課徵
        地價稅，並無不合。
    6.末按原告成立迄今已逾30餘年，原以紡織製品外銷出口為
      主要業務，對於我國外匯賺取及富裕國民經濟堪稱卓著，
      70、80年代，傳統產業受整體產業結構丕變影響，勞力密
      集之產業如紡織業首當其衝，為節省成本產業分分外移，
      原告所經營之紡織業，亦不例外地無法維持舊有之業務，
      必須轉型與變更經營方式，惟工業用地受到使用上限制，
      原告不得不資遣員工宣告停產，而所留之廠房及土地僅能
      轉售或出租維繫廠地，然80年代末至今，又遭逢經濟不景
      氣，廠地轉售及出租更顯不易，縱使出租，因低利率時代
      來臨，租金往往不符成本，惟被告非但未體恤傳統產業經
      營之因頓，為增加賦稅收入，卻改用一般用地稅率課徵地
      價稅，對於原告等傳統產業而言，無疑雪上加霜，政府與
      民爭之現象只會加速產業出走、債留臺灣之結果，權衡之
      下絕非全民之福址。
  (二)被告主張之理由：
    1.經查系爭土地原出租予車輛測試中心使用，按工業用地稅
      率課徵地價稅，惟該車輛測試中心於89年間遷移，原告之
      工廠登記證亦已於82年10月28日經公告註銷，故系爭土地
      已非屬土地稅法第18條第1項第1款所規定供工業用地直接
      使用之土地，依同法施行細則第14條第2、3項規定，其停
      工逾1年且工廠登記證經工業主管機關公告註銷，爰自90
      年起恢復按一般用地稅率計徵地價稅。
    2.原告主張行政機關不宜獨厚於屠宰業及汽車修理業，而置
      傳統產業目前之困頓及停業於不顧乙節，查財政部91年7
      月31日台財稅字第0910453050號之函釋，係因應工廠登記
      制度之變革，屠宰業及汽車修理業因非屬物品製造、加工
      之範圍，故免予辦理工廠登記，為免因工廠管理輔導法之
      施行影響其原有之權益，乃有前揭函釋以為因應。而原告
      原持有之工廠登記證登記之產業類別為紡織業，屬於製造
      業，且其工廠登記證早在82年間即經公告註銷，其工廠登
      記證之註銷核與工廠管理輔導法之施行，並無關聯。另臺
      中高等行政法院90年度訴字第1252號判決係因該基地上廠
      房之工廠登記證未被註銷，且土地未變更供其他用途使用
      ，而認該案應可適用土地稅法施行細則第14條第2、3、4
      項規定，核與本件原告之工廠登記證業經公告註銷之狀況
      並不相同，自難比附援引。且原告因不服臺北市稅捐稽徵
      處核定其91年地價稅提起行政救濟亦持相同理由，該案業
      經鈞院92年度訴字第3082號判決駁回原告之訴，原告不服
      已提起上訴中，併此陳明。
    3.本件原告雖於92年9月22日向被告申請依土地稅法第18條
      規定適用工業用地稅率核課地價稅，並於92年11月3日檢
      附中華汽車量產開發準備分部（湖口廠）設置說明書及租
      賃契約書等資料，惟迄未能依土地稅法施行細則第14條規
      定提供系爭土地已按工業主管機關核定規劃使用之證明文
      件，被告乃於92年12月1日以新縣稅土字第0920028296號
      函復否准並按一般用地稅率課徵地價稅，洵屬有據。至原
      告主張前承租予車測中心期間，業經臺北市稅捐稽徵處核
      准按工業用地特別稅率課徵地價稅，現承租人中華汽車承
      租系爭土地亦係從事工業技術研究發展，其營業性質與前
      承租人車測中心相同，自屬工業使用之性質，故仍應准其
      按工業用地核課乙節，經被告以93年1月13日新縣稅法字
      第0930060674號函請新竹縣政府（建設局）核釋，經該府
      依原告所提供之相關資料報經濟部中部辦公室以93年3月2
      9日經中一字第09300005850號函示後，業以93年4月7日府
      建商字第0930040570號函復申請人略以：「貴公司所提供
      中華汽車工業股份有限公司於系爭土地之設置說明書及配
      置圖與財政部91年7月31日台財稅字第091045305 0號函釋
      規定不符」，又被告依財政部賦稅署93年5月25日台稅三
      發字第0930026951號函說明二「本案旨揭土地有無財政部
      91年7月31日台財稅字第0910450350號令一、(一)『生產事
      業用地（請參考促進產業升級條例施行細則第59條規定）
      ．．．准予適用工業用地稅率課徵地價稅』或一、(三)規定
      之適用，請本於職權查處」意旨，復以93年7月2日新縣稅
      法字第0930025174號函檢附該宗土地為湖口都市計畫工業
      區之使用分區證明等相關資料請新竹縣政府核釋系爭土地
      是否屬於已按核定規劃使用之生產事業用地，亦經該府以
      93年7月15日府建商字第0930090490號函復：「．．．承
      租泰安紡織股份有限公司旨揭土地之中華汽車股份有限公
      司，其設置型態是否屬工廠管理輔導法之規定範疇，本府
      已於93年4月7日府建商字第0930040570號函復泰安紡織股
      份有限公司在案（副本諒達）」，是以系爭土地既未取得
      工業主管機關認定已按核定規劃開始使用之證明，被告依
      前揭法條及財政部函釋、最高行政法院92年判字第1817號
      判決要旨等規定，按一般稅率課徵其92年地價稅，並無不
      當。
　　理  由
一、本件應適用之法規：
  (一)土地稅法第18條第1項第1款規定：「供左列事業直接使用之
    土地，按千分之十計徵地價稅。但未按目的事業主管機關核
    定規劃使用者，不適用之：一、工業用地、礦業用地」。第
    41條第1項規定：「依第17條及第18條規定，得適用特別稅
    率之用地，土地所有權人應於每年（期）地價稅開徵40日前
    提出申請，逾期申請者，自申請之次年期開始適用。前已核
    定而用途未變更者，以後免再申請。」
  (二)土地稅法施行細則第13條第1項第1款規定：「依本法第18條
    第1項特別稅率計徵地價稅之土地，指左列各款土地經按目
    的事業主管機關核定規劃使用者：一、工業用地：為依區域
    計畫法或都市計畫法劃定之工業區或依其他法律規定之工業
    用地，及工業主管機關核准工業或工廠使用範圍內之土地」
    ；第14條第1項第1款規定：「土地所有權人，申請適用本法
    第18條特別稅率計徵地價稅者，應填具申請書，並依左列規
    定，向主管稽徵機關申請核定之：一、工業用地：應檢附工
    業主管機關核准之使用計畫圖書或工廠設立許可證及建造執
    照等文件。其已開工生產者，應檢附工廠登記證。．．．」
    ；同條第2項規定：「核定按本法第18條特別稅率計徵地價
    稅之土地，有左列情形之一者，應由土地所有權人申報改按
    一般用地稅率計徵地價稅：一、逾目的事業主管機關核定之
    期限尚未按核准計畫完成使用者。二、停工或停止使用逾一
    年者」；同條第3項規定：「前項第2款停工或停止使用逾一
    年之土地，如屬工業用地，其在工廠登記證未被工業主管機
    關註銷，且未變更供其他使用前，仍繼續按特別稅率計徵地
    價稅」。
  (三)「工業用地，申請適用特別稅率核課地價稅者，除按一定手
    續外，並應於一定期限內提出申請。‧‧‧次查土地稅法第
    18條第1項第1款規定，須按目的事業主管機關核定規劃使用
    之工業用地，始得依優惠稅率課徵地價稅，尚非所有工業用
    地均得適用」，最高行政法院92年判字第1817號裁判意旨參
    照。
  (四)又財政部68年9月14日台財稅字第36472號函釋：「土地稅法
    第18條規定，工業用地統按千分之十五（現行法改為千分之
    十）計徵地價稅，但未按核定規劃使用者，不適用之。至於
    是否已按核定規劃開始使用，應由工業興辦人或土地所有權
    人，向工業主管機關取證，稽徵機關憑以按特別稅率課徵地
    價稅」。
  (五)參酌上開規定及實務見解，可知在工廠設立登記規則廢止後
    工廠管理輔導法施行後，除非前已經核定而用途未變更者外
    ，適用工業用地稅率計稅仍須於每年地價稅開徵40日前，檢
    附相關文件，提出申請（土地稅法41條第1項、土地稅法施
    行細則第14條第1項第1款）；並應取得工業主管機關所發土
    地按核定規劃使用之證明。
二、本件事實經過及兩造爭執之要點：
  (一)經查，本件原告所有新竹縣湖口鄉○○段165地號等22筆土
    地，原設有紡織廠，經核准按工業用地稅率課徵地價稅；雖
    其工廠登記證於82年10月28日經公告註銷，惟其間因其中19
    筆土地一直出租予車測中心使用，經主管機關新竹縣政府認
    定合於工業使用之要件，故89年以前均按工業用地稅率課徵
    地價稅；然迄至89年10月租約終止，土地閒置，被告乃依前
    揭土地稅法施行細則第14條第2項、第3項規定（停工或停止
    使用逾一年，工廠登記證經主管機關註銷），自90年起改按
    一般用地稅率課徵地價稅，此有新竹縣政府88年8月26日八
    八府建商字第99576號函、被告89年10月20日八九新縣稅財
    字第28568號函各1件附於原處分卷第39、46頁可憑，並為兩
    造所不爭之事實，堪認為實。是該土地使用狀況已經變更，
    自90年起改按一般用地稅率課徵地價稅，合先敘明。
  (二)嗣原告於92年9月22日，以系爭土地業已於92年9月1日出租
    予中華汽車工業股份有限公司為由，於開徵前40日向被告提
    出申請按工業用地稅率課徵地價稅，被告於民國92年地價稅
    經被告依一般用地稅率核定稅額為5,870,316元，原告不服
    ，認其中19筆應依工業用地之優惠稅率計稅而提起復查，未
    獲變更，原告不服，循序提起本件行政訴訟，主張如事實欄
    所載。是以本件兩造爭執之要點為：關於92年地價稅得否適
    用優惠稅率核計，由原告依法檢附相關文件向被告提出之申
    請，是否合法？此包括以下兩爭執點：(一)本件是否適用財政
    部91年7月31日台財稅字第0910453050號函釋第2點，在土地
    所有權人及使用情形均未變更前，仍准予繼續適用工業用地
    稅率？(二)系爭土地於92年9月1日出租予中華汽車，是否屬從
    事製造、加工業使用？
三、本院判斷如下：
  (一)本件是否適用財政部91年7月31日台財稅字第0910453050號
    函釋第2點，在土地所有權人及使用情形均未變更前，仍准
    予繼續適用工業用地稅率？
  按財政部91年7月31日台財稅字第0910453050號固函釋：「
    工廠管理輔導法於90年3月14日公布施行，為因應工廠登記
    制度之變革，申請適用工業用地稅率課徵地價稅及合法登記
    工廠減半徵收房屋稅之案件，應依下列規定辦理…」，其第
    1點為「依土地稅法第18條第1項第1款規定，工業用地按千
    分之十課徵地價稅，上開規定係以辦理工廠登記之廠房用地
    為適用對象，亦即以製造業為主要對象，工廠管理輔導法實
    施後，工廠登記改以達一定標準者，始需依該法申辦工廠登
    記。故製造業之範圍包括領有工廠登記證之工廠及免辦工廠
    登記而實際從事物品製造、加工行為者。是以，於工業用地
    或工業區內，須設廠從事物品製造、加工者，始可准予適用
    工業用地稅率課徵地價稅，至於是否達申辦工廠登記標準，
    則非所問…」；第4點「工業用地申請按千分之十稅率課徵
    地價稅。或合法登記之工廠申請減半課徵房屋稅者，各應檢
    附之證件如下：（一）地價稅部分：1.建廠期間：應檢附建
    造執照（建築物用途載明與物品製造、加工有關之用途）及
    其他相關文件。如建廠前依法需先取得工廠設立許可者，應
    加附工廠設立許可。2.建廠完成後：已達申辦工廠登記標準
    者，應檢附工廠登記核准函及工廠登記證；未達申辦工廠登
    記標準者，應檢附使用執造或其他建築改良物證明文件（文
    件上用途記載與物品製造、加工有關之建築物。)…」；該
    函釋意旨，僅是因應工廠管理輔導法之施行，申明適用優惠
    稅率而設有工廠之工業用地，雖非必以工廠經辦理登記為必
    要，然必需所設之工廠從事製造、加工之行業，並指明申辦
    適用優惠稅率時所應檢附之文件而已，該函釋尚非排除原來
    規定之適用。於工業用地或工業區內，須設廠從事物品製造
    、加工者，始可准予適用工業用地稅率課徵地價稅。
  查原告於92年9月22日提出申請時，並未取得新竹縣政府按
    核定規劃使用之證明，嗣於復查程序進行中，經被告函請原
    告補具中華汽車之整體規劃說明書及土地使用情形等，報請
    新竹縣政府核定，再經新竹縣政府呈報經濟部核示，經濟部
    函中部辦公室函復認：「本案中華汽車工業服份有限公量產
    開發準備分部設置說明書所稱：專門進行量產準備相關之前
    置作業（車輛研究分析及車輛檢驗確認）是否符合前揭從事
    物品製造、加工之範圍，請貴府就個案實質認定」，新竹縣
    政府乃據以審認並函復原告，略以：「貴公司所提供中華汽
    車股份有限公司於貴公司所有旨揭土地之設置說明書及配置
    圖與財政部財政部91年7月31日台財稅字第0910453050號令
    、一：『依土地稅法第18條第1項第1款規定，工業用地按千
    分之十課徵地價稅，上開規定係以辦理工廠登記之廠房用地
    為適用對象，亦即以製造業為主要對象，工廠管理輔導法實
    施後，工廠登記改以達一定標準者，始需依該法申辦工廠登
    記。故製造業之範圍包括領有工廠登記證之工廠及免辦工廠
    登記而實際從事物品製造、加工行為者。是以，於工業用地
    或工業區內，須設廠從事物品製造、加工者，始可准予適用
    工業用地稅率課徵地價稅』之規定不符」，此有被告93年2
    月5日新縣稅法字第0930002251號函、經濟部中部辦公室93
    年3月29日經中一字第09300005850號函、新竹縣政府93年4
    月7日府建商字第0930040570號函分別附於原處分卷第90、
    100、102頁可憑。足認原告所爭執之19筆土地上所設工廠非
    屬製造、加工之用，即非按目的事業主管機關核定規劃使用
    。則被告依一般用地之稅率核定原告所有之22 筆土地地價
    稅，合於法律規定，自屬適法。
  原告另主張工廠登記經公告註銷，然工廠廠房仍保持完整與
    正常維護，其使用功能與現況核與工業用地之規範意旨無違
    ，又引財政部91年7月31日台財稅字第0910453050號函示第2
    點「工廠管理輔導法施行後，屠宰業及汽車修理業因非屬物
    品製造、加工之範圍，免予辦理工廠登記，其用地地價稅之
    課徵，依下列規定辦理：（一）…（二）依原工廠設立登記
    規則規定，汽車修理廠係屬工廠之範圍，為免工廠管理輔導
    法之施行影響其原有之權益，汽車修理廠位於工業用地或工
    業區內者，准予適用工業用地稅率；位於工業用地或工業區
    外，而原領有工廠登記證經核定按工業用地稅率課徵地價稅
    者，於原領之工廠登記證經主管機關公告註銷前，准予適用
    工業用地稅率。至於工廠登記證依工廠管理輔導法第33條規
    定被註銷後，在土地所有權人及使用情形均未變更前，仍准
    予繼續適用工業用地稅率」之規定，指該函釋之要旨在於「
    土地所有權人及使用情形」是否變更為要件，並非以工廠登
    記證是否註銷為認定標準，及不應僅限於僅屠宰業或汽車修
    理業為適用對象云云。惟查，原告爭執之19筆土地曾經停工
    1年以上，其使用情形已有變更，此亦已敘明於前。又上開
    函釋第2點乃因屠宰業及汽車修理業於工廠管理輔導法施行
    後，免辦理工廠登記，為免因免辦登記而影響其原有之權益
    ，乃頒行該函釋以為因應，此稽之該函釋第2點首段文字即
    明，原告原持有之工廠登記證類別紡織業，非屬上開函釋第
    2點所規範之對象，原告援此為有利於己之主張，顯屬誤解
    ，自不可採。
  (二)系爭土地於92年9月1日出租予中華汽車，是否屬從事製造、
    加工業使用？
  原告雖以中華汽車公司擬作為車輛研究分析、檢驗確定等量
    產之前置作業，合於土地稅法所稱之「工業用地」之意旨，
    且與過去車測中心使用之情形相同，自仍應依工業用地稅率
    予以課稅，乃被告認定原告未領有工廠登記證，非屬從事製
    造、加工業，而未予適用優惠稅率，有所違誤云云。
  惟查，原告所有坐落新竹縣湖口鄉○○段土地中之19筆出租
    予中華汽車，地上設置情形已經主管機關認定非屬製造、加
    工業，此業已敘明於前。復參酌中華汽車量產開發準備分部
    （湖口廠）設置說明書，上載：「一、目的：為有利於車型
    量產生產工伊導入之順行，擬新設楊梅廠外場地作為中華汽
    車車輛開發量產準備第二分部，專門進行量產準備相關之前
    置作業（輛研究分析及車輛檢驗確認），為日後車輛量產工
    作鋪路」；另配置圖則劃有「車輛試驗準備區」、「車輛動
    態檢驗區」、「車輛靜態檢驗區」等，此有設置說明暨配置
    圖附於原處分卷第65，66頁可稽。顯見原告出租予中華汽車
    之19筆土地係供車輛檢驗、試驗之用，而非供製造、加工之
    用。則新竹縣政府認定該19筆土地非屬製造、加工工廠用地
    ，並無違誤。被告乃據以為按一般用地稅率核課地價稅之理
    由，並非以原告未領有工廠登記證為核處之依據。是以，原
    告主張該出租土地具工業用地之性質，及被告以未經辦工廠
    登記為由核課為一般用地地價稅云云，均有誤解，難以成立
    。至89年以前車測中心承租同一土地時，如何合於按工業主
    管機關核定規劃使用，尚非本件所得審究，併此敘明。
  至原告另外援引之財政部函釋及實務判決，與本件爭點未盡
    一致，尚難比附援用。另兩造其餘攻擊防禦方法，核與本件
    訴訟決果不生影響，爰不一一贅述，併此敘明。
四、綜上所述，本件被告以一般用地稅率核課原告所有坐落新竹
    縣湖口鄉○○段之22筆土地92年地價稅，即無不合。訴願決
    定予以維持，亦無不當。原告仍執前詞及個人主觀之見解，
    訴請撤銷原處分與訴願決定，並請求被告返還已給付稅款及
    利息如其聲明，，為無理由，應予駁回。
據上論結，本件原告之訴為無理由，爰依行政訴訟法第98條第3
項前段，判決如主文。
中　  華　  民  　國　   94　　年　   9　  月　 15  　日
                         第七庭審判長法  官　劉　介  中
                                   　法  官　黃  秋  鴻
                                     法  官　李　玉　卿
上為正本係照原本作成。
如不服本判決，應於送達後20日內，向本院提出上訴狀並表明上
訴理由，如於本判決宣示後送達前提起上訴者，應於判決送達後
20日內補提上訴理由書（須按他造人數附繕本）。
中　　華　　民　　國　　94　  年　　 9　　月　  15　　日
                                     書記官  林  苑  珍
